【裁判字號】    98,交聲,859
【裁判日期】    981231
【裁判案由】    聲明異議
【裁判全文】
臺灣臺南地方法院交通事件裁定         98年度交聲字第859號
原處分機關  交通部公路總局嘉義區監理所新營監理站
異議人即受
處分人      乙○○
上列受處分人因違反道路交通管理處罰條例案件，對於交通部公
路總局嘉義區監理所新營監理站，民國98年7月20日所為之裁決
處分（處分案號：新監裁違字第裁73-U00000000號），聲明異議
，本院裁定如下：
    主  文
異議駁回。
    理  由
一、原處分意旨略以：異議人即受處分人乙○○（下稱異議人）
    於民國98年4月24日11時35分許，駕駛其所有之車號UA-3277
    號自用一般小貨車，行經台南縣新營市○○路○○道，因平
    交道之「警鈴已響，閃光號誌已顯示，仍強行闖越平交道」
    ，經內政部警政署鐵路警察局第三警務段新營派出所警員(
    以下稱舉發機關)予以製單舉發。嗣經交通部公路總局嘉義
     區監理所新營監理站（下稱原處分機關），以異議人違規
    事實明確，乃依道路交通管理處罰條例(以下稱處罰條例)第
    54條第1項及第63條第1項（原裁決書漏載第1項第3款)及第2
    4條第1項第4款(原裁決書漏載此條)等規定，裁處異議人罰
    鍰新台幣（下同）10000元，並記違規點數3點及施以道安講
    習等語。
二、本件聲明異議意旨略以：我絕對沒有強行闖越平交道，我通
    過平交道的時候並沒有警鈴、閃光號誌，至於遮斷桿斷裂，
    因為沒有異聲，車後又無狀況，我認為不是我勾斷的，此外
    警察不是在第一現場攔到我，且沒有錄影錄到我有勾斷遮斷
    桿的事實，不能證明我違規，為此聲明異議，請求撤銷原處
    分云云。
三、按汽車駕駛人，駕車在鐵路平交道有遮斷器開始放下，或警
    鈴已響、閃光號誌已顯示，仍強行闖越情形者，處6000元以
    上12000元以下罰鍰；汽車駕駛人有處罰條例第54條情形者
    ，除依原條款處罰鍰外，並予記違規點數3點；汽車駕駛人
    ，有第54條規定情形者，應接受道路交通安全講習；處罰條
    例第54條第1款、第63條第1項第3款、第24條第1項第4款，
    分別定有明文。
四、本院審酌：
  (1)異議人於98年4月24日，駕駛其所有之車號UA-3277 號自用
    一般小貨車，行經台南縣新營市○○路○○道時，遭舉發機
    關以「警鈴已響，閃光號誌已顯示，仍強行闖越平交道」為
    由製單舉發，嗣經原處分機關依處罰條例第54條第1項、第6
    3條第1項第3款、第24條第1項第4款等規定，裁處異議人罰
    鍰10000元，並記違規點數3點及施以道安講習乙節，有：
    本件舉發通知單。
    本件裁決書。
    異議人異議狀。
    為證，且為異議人不否認，此部分事實當可認定。
  (2)證人即本件舉發警員甲○○於本院調查中證稱：本件是我舉
    發的，當天我跟副所長執行外勤查察任務，經過火車平交道
    時，當時警鈴有響、號誌閃光有亮，遮斷桿有放下，我跟副
    所長都有看到，在東山路停等紅燈的帆布車 (即指異議人車
    輛 )勾斷遮斷桿。平交道有監視器，但聯絡結果主機故障沒
    有錄到畫面。當時異議人車輛是撞擊西側遮斷桿，即還沒有
    到鐵道的那根，結果遮斷桿掉在鐵路上，鐵道對面的遮斷桿
    當時還沒有放下來，後來異議人車輛停等在經過平交道後的
    路口紅綠燈等紅燈時我們才攔下異議人車輛等語，已證述異
    議人違規情節在卷。
  (3)參以證人即舉發警員甲○○警員與異議人間，不僅未有任何
    怨隙，且係毫不相識之人，衡情證人應無設詞攀誣，或是虛
    構違規事實以陷害異議人之理。且參以前揭證言應無誤看或
    誤為判斷之可能。何況警員執行公務時，本身即受有行政懲
    處責任之監督，且其到庭具結作證，更係以刑事責任擔保其
    證言之真實性，故證人之上開證述內容，以及其所記錄舉發
    之本件違規事實，經核應無不可採信之處。因之，異議人於
    前述時、地，駕駛上開車輛之違規行為，應可認定。其次，
    交通勤務警察或依法令執行交通稽查任務人員，開單舉發違
    反道路交通管理處罰條例所列之違規事實，經公路主管機關
    或警察機關所為之裁決處罰，本質上為行政處分，係公務員
    基於職務上權力，依法就特定之具體事件所為具公法上效果
    之單方行政行為。若謂公務員一切行政行為，均需預留客觀
    證據以證明其所認定之事實為真實，則國家行政勢必受到相
    當程度之阻礙，而且相關行政目的亦難以順利達成，故刑事
    訴訟法中就犯罪證據有關之規定，與屬於行政秩序罰之交通
    違規裁罰本旨不相符合之部分，自不在得以準用之列。從而
    ，交通違規行政爭訟之舉證責任原理，應非如刑事案件中，
    必須超越任何合理懷疑，始可為有罪判決之嚴格證明程度，
    而係應與民事訴訟之舉證責任原理相類似，亦即，基本上應
    就行政機關與人民所各自主張有利於己之事實，分配其應盡
    之舉證責任，而非逕予適用刑事訴訟上之「無罪推定」原則
    ，此觀諸行政訴訟法第 136 條，規定行政訴訟程序準用民
    事訴訟法第277條舉證責任分配原則之立法意旨，即可明瞭
    。故就本件違規事實之發生過程而言，並無任何相片、錄影
    等直接物證可供參考，然因前述證人警員已就本件違規情節
    證述明確，且其所為之上開證述內容，經核亦無不可採信之
    處，而交通勤務警員本身之親自見聞，即係交通違規事件之
    相關事證之一，如能確認執勤警員並無誤看或誤為判斷之情
    形時，則該執勤警員之證詞內容及其所舉發之違規情節，當
    可作為交通違規事實之認定基礎，並非必須另有其他直接且
    客觀之證據存在，始得以確認違規事實。此外，異議人亦未
    能提供相關事證，以供本院判斷其所辯稱之情節，且其亦未
    就執勤警員之舉發有誤，提出合理事證以供調查，本院又核
    無任何其他相關事證，足資證明執勤警員確有捏造事實違法
    取締之情事，故證人警員本其維護交通秩序及行車安全等職
    責所為之本件交通違規舉發，自應予以採信。
五、綜上所述，異議人所有上開車輛於前揭時、地之違規行為，
    即可認定，則原處分機關據此引用處罰條例第54條第1項及
    第63條第1項第3款及第24條第1項第4款等規定，裁處異議人
    罰鍰10000元，並記違規點數3點及施以道安講習於法並無不
    當；從而，本件異議無理由，應予駁回。
六、據上論結，應依道路交通管理處罰條例第87條第2項、道路
    交通案件處理辦法第19條，裁定如主文。
中    華    民    國    98    年    12    月    31    日
                     交通法庭  法  官  蔡直青
以上正本證明與原本無異。
如不服本裁定，應於收受送達後5日內向本院提出抗告狀。（應
附繕本）
                               書記官  王政煌
中    華    民    國    98    年    12    月    31    日

司法院資訊處製作；財團法人民間司法改革基金會備份。
